臺灣高等法院高雄分院刑事判決　　　　100年度上訴字第545號
上　訴　人
即　被　告　歐榮政
上列上訴人因違反毒品危害防制條例案件，不服臺灣高雄地方法
院99年度訴字第971 號中華民國100 年1 月21日第一審判決（起
訴案號：臺灣高雄地方法院檢察署99年度偵字第16035 號），提
起上訴，本院判決如下：
    主  文
上訴駁回。
    理  由
一、按不服地方法院之第一審判決而上訴者，應向管轄第二審之
    高等法院為之。上訴書狀應敘述具體理由。上訴書狀未敘述
    上訴理由者，應於上訴期間屆滿後20日內補提理由書於原審
    法院，逾期未補提者，原審法院應定期間先命補正。第二審
    法院認為上訴書狀未敘述理由或上訴有第362 條前段之情形
    者，應以判決駁回之。但其情形可以補正而未經原審法院命
    其補正者，審判長應定期間先命補正。刑事訴訟法第361 條
    、第367 條，分別定有明文。所謂不服第一審判決之具體理
    由，必係依據卷內既有訴訟資料或提出新事證，指摘或表明
    第一審判決有何採證認事、用法或量刑等足以影響判決本旨
    之不當或違法，而構成應予撤銷之具體事由，始克當之（例
    如：依憑證據法則具體指出所採證據何以不具證據能力，或
    依憑卷證資料，明確指出所為證據證明力之判斷如何違背經
    驗、論理法則）；倘僅泛言原判決認定事實錯誤、違背法令
    、量刑失之過重或輕縱，而未依上揭意旨指出具體事由，或
    形式上雖已指出具體事由，然該事由縱使屬實，亦不足以認
    為原判決有何不當或違法者（例如：對不具有調查必要性之
    證據，法院未依聲請調查亦未說明理由，或援用證據不當，
    但除去該證據仍應為同一事實之認定），皆難謂係具體理由
    ，俾與第二審上訴制度旨在請求第二審法院撤銷、變更第一
    審不當或違法之判決，以實現個案救濟之立法目的相契合，
    並節制濫行上訴（最高法院97年度台上字第892 號判決意旨
    參照）。是以上訴人之上訴書狀或補提之上訴理由書，雖有
    敘述上訴理由，惟並未具體敘述第一審判決有上述違法、不
    當情形，即與未敘述具體理由無異，其所為上訴，即不符合
    上訴之法定要件。
二、被告上訴意旨謂：上訴人即被告歐榮政（下稱被告）就全部
    犯罪事實於原審中均已坦承不諱，所販賣之毒品數量甚微，
    原判決亦肯認被告犯罪後態度良好，原審量刑實屬過重，且
    未及適用刑法第59條規定減刑，被告實難甘服，難認原判決
    妥適，請撤銷原判決，另為適當之判決云云。
三、經查：
（一）本件公訴人係起訴被告歐榮政於民國94年間因傷害等案件
      ，經臺灣高雄地方法院以94年度簡上字第810 號刑事判決
      判處有期徒刑2 月、拘役50日，如易科罰金，均以銀元30
      0 元折算1 日確定，於95年2 月1 日易科罰金執行完畢。
      猶不知悛悔，明知甲基安非他命屬毒品危害防制條例第2
      條第2 項第2 款所規定之第二級毒品，不得非法持有、販
      賣，竟單獨或共同意圖營利，基於販賣第二級毒品甲基安
      非他命之犯意，分別以其所持用之0000000000號（申租人
      為不知情之郭于怡，搭配歐榮政所有未扣案之不詳廠牌行
      動電話機具使用）、0000000000號（申租人為不知情之潘
      仁傑，搭配歐榮政所有SONY ERICSSON 廠牌行動電話機具
      使用）行動電話作為聯絡工具，供購毒者撥打接洽聯繫交
      易毒品事宜，而為下列販賣第二級毒品犯行：
    1.99年2 月上旬某日，歐榮政在其位於高雄市○○區○○路
      70巷19號1107室之住處，以新臺幣（下同）1,500 元之價
      格，販賣甲基安非他命1 包（4 分之1 錢，約0.9 公克）
      予陸鈞豪，並收取1,500 元之價款。
    2.99年2 月5 日下午1 時許，顏瑞賢以設於高雄市楠梓區右
      昌消防隊附近之公共電話，撥打至歐榮政使用之00000000
      00號行動電話，向歐榮政表示欲購買第二級毒品甲基安非
      他命1,000 元，經歐榮政允諾，旋相約在高雄市楠梓區右
      昌消防隊附近之OK便利超商（起訴書誤繕為高雄縣梓官鄉
      消防隊），由歐榮政販賣甲基安非他命1 包（數量不詳）
      予顏瑞賢，並收取1,000 元之價款。
    3.99年2 月8 日下午4 時許，顏瑞賢以設於高雄縣梓官鄉消
      防隊前之公共電話，撥打至歐榮政使用之0000000000號行
      動電話，向歐榮政表示欲購買第二級毒品甲基安非他命1,
      000 元，經歐榮政允諾後，2 人約定在高雄縣梓官消防隊
      對面之中油加油站前交易。歐榮政隨後向陸均豪告以上情
      ，並在高雄市「大遠百」百貨公司前，交付甲基安非他命
      1 包予陸均豪，推由有犯意聯絡而欲參與販賣牟利之陸均
      豪（業經臺灣高雄地方法院以99年度訴字第771 號判處罪
      刑確定）騎乘車牌號碼NA7-295 號機車送往約定地點販賣
      予顏瑞賢，其與陸均豪約定由陸均豪分得500 元，並先交
      付500 元予陸均豪。陸均豪於送甲基安非他命前往與顏瑞
      賢交易之途中，經顏瑞賢於是日下午4 時28分許，持其所
      有之0000000000號行動電話與陸均豪所有供販賣聯絡使用
      之0000000000號行動電話（搭配NOKIA 廠牌行動電話使用
      ）聯繫，確認交易地點。陸均豪於同日下午4 時30分許，
      途經高雄市左營區○○○路與元帝路口，因停等紅燈時超
      越停止線，經警攔查並得其同意搜索，扣得上開甲基安非
      他命1 包（驗前淨重1.566 公克、驗後淨重1.561 公克）
      及其所有之NOKIA 廠牌行動電話1 支（內置0000000000號
      SIM 卡1 張），致未能抵達約定地點與顏瑞賢完成交易而
      未遂。
    4.99年4 月11日晚上10時許，蔣柏麒以其持用之0000000000
      號行動電話，撥打至歐榮政使用之0000000000號行動電話
      ，向歐榮政表示欲購買第二級毒品甲基安非他命1,500 元
      ，經歐榮政允諾，旋在歐榮政位於高雄市○○區○○路70
      巷19號1107室之住處樓下，由歐榮政販賣甲基安非他命1
      包（約0.9 公克）予蔣柏麒，並收取1,500 元之價款。
    5.99年5 月3 日中午12時許，蔣柏麒以其持用之0000000000
      號行動電話，撥打至歐榮政使用之0000000000號行動電話
      ，向歐榮政表示欲購買第二級毒品甲基安非他命500 元，
      經歐榮政允諾，旋在歐榮政在其位於高雄市○○區○○路
      70巷19號1107室之住處，由歐榮政販賣甲基安非他命1 包
      （約0.1 公克）予蔣柏麒，惟蔣柏麒尚未將500 元價款交
      付歐榮政。嗣經警循線於99年5 月6 日12時50分許，持臺
      灣高雄地方法院核發之搜索票，在高雄市○○區○○路70
      巷19號11樓1107室查獲歐榮政，歐榮政並於偵查及審判中
      均自白犯行等事實（見起訴書），而原審則以上開犯罪事
      實予以論罪科刑，並於理由內敘明：「一、前揭事實，業
      據被告警詢、偵訊及本院審理時坦白認罪，並經證人陸均
      豪於警詢及偵訊（見高雄市政府警察局高市警刑大偵字
      第0990015732號卷《以下稱歐榮政販毒案警詢卷》第13-1
      7 頁、第18-20 頁；99年度偵字第16035 號卷第15-16 頁
      、第18 -20頁、第32-33 頁、第35-36 頁）；證人顏瑞賢
      於警詢及偵訊（見99年度偵字第16035 號卷第46-48 頁、
      第53-54 頁）；證人蔣柏麒於警詢及偵訊（見歐榮政販毒
      案警詢卷第21-24 頁、第25-29 頁；99年度偵字第16035
      號卷第22-23 頁）證述甚明，並有被告與蔣柏麒聯絡甲基
      安非他命交易之通訊監察譯文（見99年度偵字第16035 號
      卷第69頁）、本院99年度聲監字第674 號卷（通訊監察對
      象：被告持用之0000000000號行動電話）、被告遭查獲後
      警方作之搜索扣押筆錄、扣押物品目錄表、扣押物品照片
      （以上資料見歐榮政販毒案警詢卷第38-47 頁）、陸均豪
      遭查獲後警方製作之搜索扣押筆錄、扣押物品目錄表、扣
      押物品照片（以上資料見陸均豪案之警詢卷第14-18 頁）
      等在卷可稽。此外，復有甲基安非他命1 包、陸鈞豪持用
      之NOKI A廠牌行動電話1 支（內置0000000000號SIM 卡1
      張）、被告所有之SONY ERICSSON 行動電話1 支（內置
      0000000000號SIM 卡1 張）扣案足資佐證。而扣案白色晶
      體1 包，經送請高雄醫學大學附設中和紀念醫院鑑定結果
      ，確含第二級毒品甲基安非他命成分（驗前淨重1.566 公
      克、驗後淨重1.561 公克），此有該院99年3 月16日報告
      編號0000-000號檢驗報告1 份附卷足憑（見本院卷第63頁
      ）。是被告上開自白核與事實相符，堪可採信。至公訴意
      旨雖認如事實欄一（二）所示之犯行，係被告與陸均豪共
      同為之云云，然陸均豪並未與被告共犯事實欄一（二）所
      示之販賣第二級毒品犯行乙節，業經本院99年度訴字第77
      1 號案認定在案，並就此部分判決陸均豪無罪確定，有該
      判決書在卷可憑，是如事實欄一（二）部分販賣第二級毒
      品犯行，應認係被告單獨一人所為，是公訴意旨就此部分
      之認定即有違誤，併此敘明。二、按販賣甲基安非他命係
      違法行為，非可公然為之，亦無公定價格，且容易分裝並
      增減份量，而每次買賣之價量，可能隨時依雙方關係深淺
      、資力、需求量及對行情認知、來源是否充裕、查緝是否
      嚴謹、購買者被查獲時供述購買對象之可能風險之評估等
      情形，而異其標準，非可一概而論，其販賣之利得，除被
      告坦承犯行或價量俱臻明確外，委難察得實情，惟販賣之
      人從價差或量差中牟利之方式雖異，其意圖營利之販賣行
      為則同一，加以我國對毒品甲基安非他命之施用或販賣，
      查緝甚嚴，販賣甲基安非他命之刑度甚重，苟非意圖販賣
      營利，一般人焉有可能甘冒重刑而販賣甲基安非他命。本
      案於99年5 月6 日警詢時稱：「我販賣毒品『41』《指4
      分之1 錢》賣1,500 元至2,000 元可以從中獲利500 元。
      」（見歐榮政販毒案警詢卷第5 頁）、於99年6 月24日偵
      訊時稱：「大部分是以多於500 元的價格賣出去…」（見
      99年度偵字第16035 號卷第87頁），而坦認自己有獲利之
      情。是堪認被告交付毒品甲基安非他命予證人陸均豪等人
      ，均應係基於營利之意所為，自均屬販賣第二級毒品甲基
      安非他命無訛。綜上所述，被告有如事實欄所示販賣甲基
      安非他命之犯罪事證已臻明確，其犯行洵堪認定，應依法
      論罪科刑」等語（見原判決第6 至8 頁），業已詳敘其所
      憑證據及認定理由，從形式上觀察，原判決並無認定事實
      錯誤或違背法令之情形。
（二）又刑事審判旨在實現刑罰權之分配的正義，故法院對有罪
      被告之科刑，應符合罪刑相當之原則，使輕重得宜，罰當
      其罪，以契合社會之法律感情，此所以刑法第57條明定科
      刑時應審酌一切情狀，尤應注意該條所列10款事項以為科
      刑輕重之標準，俾使法院就個案之量刑，能斟酌至當（最
      高法院97年度台非字第216 號判決意旨參照）。而「量刑
      輕重係屬事實審法院得依職權自由裁量之事項，苟已斟酌
      刑法第57條各款所列情狀而未逾越法定刑度，不得遽指為
      違法」（最高法院72年度台上字第6696號判例意旨參照）
      。原判決認定被告本案所犯均構成累犯，應加重其刑，對
      被告未遂犯行部分（即原判決事實欄一（三）部分），依
      刑法第25條第2 項規定減輕其刑外，本件因被告於偵、審
      中，對上述所有犯行自白，原判決並適用毒品危害防制條
      例第17條第2 項規定減輕其刑，並諭知就事實欄一（一）
      （二）（四）（五）部分先加後減之，就事實欄一（三）
      部分先加後遞減之（其中法定刑為無期徒刑部分，依法不
      得加重），復於理由內敘明：「審酌被告明知甲基安非他
      命係戕害人身心之毒品，為貪圖不法利益，竟販賣予他人
      施用，危害社會治安及國民健康，且販賣毒品為政府戮力
      查緝之罪，甲基安非他命皆足以使施用者導致精神、性格
      異常，造成生命危險之生理成癮性及心理依賴性，惟念被
      告各次販賣甲基安非他命之所得非多，暨於偵訊及本院審
      理時坦承犯行之犯後態度及被告之智識程度、犯罪動機、
      目的等一切情狀，分別量處如附表所示之刑，並定其應執
      行之刑為有期徒刑8 年」（見原判決第12頁）。按行為人
      犯罪後之態度不同，審酌量刑時自有不同之考量，且量刑
      輕重係屬事實審法院得依職權自由裁量之事項，本案原審
      已斟酌刑法第57條各款所列情狀而未逾越法定刑度，自不
      得遽指為違法。
（三）再按刑法第59條之酌量減輕其刑，必於犯罪之情狀，在客
      觀上足以引起一般同情，認為即予宣告法定低度刑期，猶
      嫌過重者，始有其適用，至於被告無前科，素行端正，子
      女眾多等情狀，僅可為法定刑內從輕科刑之標準，不得據
      為酌量減輕之理由（最高法院51年台上字第899 判例意旨
      參照）；而原判決於量刑時，已就上訴人之犯罪情節及上
      訴人犯罪後之態度，已與被害人家屬成立和解，賠償損害
      等一切情狀，予以綜合考量，並依累犯及自首之規定加減
      其刑後，在法定刑內科處其刑。上訴意旨既未指摘原判決
      科刑有何違背法令，單純就科刑輕重為爭執，並請求依刑
      法第59條酌減其刑，自非適法之第三審上訴理由（最高法
      院74年台上字第5236號判例意旨參照）。查被告雖無前科
      ，但其販賣第二級毒品甲基安非他命危害重大，其犯罪情
      狀，在客觀上，顯不足以引起一般同情，認為即予宣告法
      定低度刑期，猶嫌過重，且原判決於量刑時，已就被告犯
      罪情節及犯罪後態度等一切情狀，予以綜合考量，並依累
      犯及自白、未遂犯之規定加減其刑後，在法定刑內科處其
      刑。上訴意旨既未指摘原判決科刑有何違背法令，單純就
      科刑輕重為爭執，並請求依刑法第59條酌減其刑，揆諸前
      揭最高法院判例意旨，自非適法之第二審上訴之具體理由
      。
四、綜上所述，本件被告上訴理由並未依據卷內既有訴訟資料或
    提出新事證，指摘或表明第一審判決有何採證認事、用法或
    量刑等足以影響判決本旨之不當或違法，而構成應予撤銷之
    具體事由，依上開說明，本件上訴顯無具體理由而不合法定
    程式，應予駁回，並不經言詞辯論為之。
據上論斷，應依刑事訴訟法第367條前段、第372條，判決主文。
中    華    民    國    100   年    4     月    14   日
                  刑事第十一庭  審判長法  官  翁慶珍
                                      法  官  孫啟強
                                      法  官  石家禎
以上正本證明與原本無異。
如不服本判決應於收受本判決後10日內向本院提出上訴書狀，其
未敘述上訴理由者，並得於提起上訴後10日內向本院補提理由書
狀（均須按他造當事人之人數附繕本）「切勿逕送上級法院」。
中    華    民    國   100    年    4     月    14    日
                                      書記官  黃月瞳
附表：
┌───┬──────┬─────────────────────────────┐
│編號  │  犯罪事實  │            所犯罪名及所科處刑度（含主刑及從刑）          │
├───┼──────┼─────────────────────────────┤
│1.    │如事實欄一(一)│歐榮政販賣第二級毒品，累犯，處有期徒刑參年拾月。          │
│      │所載        │未扣案之販賣第二級毒品所得新臺幣壹仟伍佰元沒收，如全部或一│
│      │            │部不能沒收時，以其財產抵償之。                            │
├───┼──────┼─────────────────────────────┤
│2.    │如事實欄一(二)│歐榮政販賣第二級毒品，累犯，處有期徒刑參年玖月。          │
│      │所載        │未扣案之販賣第二級毒品所得新臺幣壹仟元沒收，如全部或一部不│
│      │            │能沒收時，以其財產抵償之；未扣案之不詳廠牌行動電話壹支（不│
│      │            │含內置之0000000000號SIM 卡壹張）沒收，如全部或一部不能沒收│
│      │            │時，追徵其價額。                                          │
├───┼──────┼─────────────────────────────┤
│3.    │如事實欄一(三)│歐榮政共同販賣第二級毒品，未遂，累犯，處有期徒刑壹年拾月。│
│      │所載        │扣案之NOKIA 廠牌行動電話壹支（含內置0000000000號SIM 卡壹張│
│      │            │）應與陸均豪連帶沒收；未扣案之不詳廠牌行動電話壹支（不含內│
│      │            │置之0000000000號SIM 卡壹張）與陸均豪連帶沒收，如全部或一部│
│      │            │不能沒收時，與陸均豪連帶追徵其價額。                      │
├───┼──────┼─────────────────────────────┤
│4.    │如事實欄一(四)│歐榮政販賣第二級毒品，累犯，處有期徒刑參年拾月。          │
│      │所載        │未扣案之販賣第二級毒品所得新臺幣壹仟伍佰元沒收，如全部或一│
│      │            │部不能沒收時，以其財產抵償之；SONY ERICSSON 廠牌行動電話壹│
│      │            │支（不含內置之0000000000號SIM 卡壹張）沒收。              │
├───┼──────┼─────────────────────────────┤
│5.    │如事實欄一(五)│歐榮政販賣第二級毒品，累犯，處有期徒刑參年捌月。          │
│      │所載        │未扣案之不詳廠牌行動電話壹支（不含內置之0000000000號SIM 卡│
│      │            │壹張）沒收，如全部或一部不能沒收時，追徵其價額。          │
└───┴──────┴─────────────────────────────┘